【裁判字號】    99,易,393
【裁判日期】    990625
【裁判案由】    業務侵占
【裁判全文】
臺灣高雄地方法院刑事判決               99年度易字第393號
公  訴  人  臺灣高雄地方法院檢察署檢察官
被      告  乙○○
上列被告因業務侵占案件，經檢察官提起公訴（98年度偵緝字第
1223、1224號），並經本院裁定改依簡式審判程序審理，判決如
下：
    主  文
乙○○犯業務侵占罪，累犯，處有期徒刑壹年。
    事  實
一、乙○○前因竊盜案件，經本院以94年度簡字第2826號判處有
    期徒刑3 月確定，於民國95年2 月11日縮刑期滿執行完畢，
    於97年3 月間擔任址設高雄市○○區○○路23號之「全虹不
    動產企業社」（下稱全虹企業社）之負責人，經營不動產之
    仲介、買賣及代標法拍屋等業務，為從事法拍屋業務之人。
    緣丙○○欲標購本院96年度執字第69756 號清償借款強制執
    行事件之拍賣標的物即門牌號碼高雄縣路竹鄉○○路324 號
    之房地（下稱本件法拍屋），於97年3 月26日11時許（起訴
    書誤載97年3 月25日），至上址全虹企業社與不知情之員工
    彭德旺、趙益豐、柳欽貿（其三人所涉業務侵占等罪嫌，均
    經檢察官為不起訴處分確定）洽談後，委託代為標購前開法
    拍屋，嗣於97年3 月27日經彭德旺以丙○○名義代為參與競
    標而得標買受上開法拍屋，丙○○遂於97年4 月1 日至上址
    全弘企業社與乙○○簽立「專任委託標購房地契約書」，委
    託處理向本院繳交本件法拍屋價金尾款新臺幣（下同）177
    萬2000元及房地點交事宜，同時交付支票號碼NKD0000000號
    、發票日97年4 月1 日、發票人兆豐國際商業銀行北高雄分
    行、金額177 萬2000元之本行支票與乙○○。乙○○持有上
    開本行支票後，竟基於意圖為自己不法之所有，未將該支票
    繳交本院民事執行處，以支付本件法拍屋之尾款，擅於同日
    即97年4 月1 日至合作金庫商業銀行九如分行，將上開支票
    存入該銀行前金分行帳號0000000000000 號、戶名粵商號實
    業有限公司帳戶，委託該銀行提示取款，經合作金庫商業銀
    行九如分行依票據交換程序於97年4 月2 日向兆豐國際商業
    銀行北高雄分行提示兌現後，將177 萬2000元存入上開粵商
    號實業有限公司帳戶，由乙○○於97年4 月3 日10時3 分許
    ，至合作金庫商業銀行前金分行，從上開粵商號實業有限公
    司帳戶以現金方式提領177 萬2000元，以易持有為所有之意
    思予以侵占入己。嗣經丙○○向本院繳費處查詢，始知
    本件法拍屋之尾款尚未繳納，為免因未在期限內繳足價金，
    致遭本院民事執行處依法再行拍賣，於97年4 月3 日另行籌
    款向本院繳足尾款177 萬2000元，旋於97年4 月4 日至上址
    全虹企業社質問乙○○，乙○○表示願返還上開177 萬2000
    元，並於同日開立到期日分別為97年4 月7 日及97年4 月22
    日、金額分別為90萬元及87萬2000元之本票各1 張交與丙○
    ○以為擔保，惟該2 紙本票到期後均未獲兌現，而查悉上情
    。
二、案經丙○○訴由臺灣高雄地方法院檢察署檢察官偵查後起訴
    。
    理  由
一、查本案被告乙○○所犯為死刑、無期徒刑、最輕本刑為3 年
    以上有期徒刑以外之罪，且非高等法院管轄第一審之案件，
    而其於準備程序就前揭被訴事實為有罪之陳述，經受命法官
    告知簡式審判程序之旨，並聽取當事人之意見後，本院認無
    不得或不宜改依簡式審判程序進行之處，爰依刑事訴訟法第
    273 條之1 第1 項之規定，裁定本案由受命法官獨任進行簡
    式審判程序。
二、認定犯罪事實所憑證據及理由
    上開事實，業經被告於本院審理中承坦不諱，且經證人即告
    訴人丙○○、全虹企業社員工彭德旺、趙益豐、柳欽貿分別
    於警詢、偵查中證述明確，並有被告所簽立97年4 月1 日專
    任委託標購房地契約書（偵二卷29頁）、被告於97年4 月1
    日收受告訴人交付上開面額177 萬2000元本行支票所出具之
    收據（偵二卷26頁）、兆豐國際商業銀行北高雄分行97年8
    月26日（97）兆北高字第66號函及所附上開本行支票影本（
    偵一卷73、74頁）、合作金庫商業銀行九如分行98年12月10
    日合金九如存字第0980004474號函所附被告存入上開本行支
    票之存款憑條（院一卷27頁）、合作金庫商業銀行前金分行
    97年10月23日合金前金字第0970004600號函及98年12月1 日
    合金前金字第0980004514號函分別所附帳號0000000000000
    號、戶名粵商號實業有限公司帳戶開戶資料、交易明細及被
    告書立之97年4 月3 日取款憑條（偵一卷91至92頁，院一卷
    23、24頁）、告訴人97年4 月3 日繳交177 萬2000元之本院
    臨時收據及本院不動產權利移轉證書（偵一卷6 頁、23頁）
    、被告為擔保返還177 萬2000元所開立金額90萬元及87萬20
    00元之本票各1 張（偵一卷7 、8 頁）在卷可憑，足認被告
    自白與事實相符，是被告上開侵占犯行，實堪認定，本案事
    證明確，應依法論科。
三、論罪科刑
    被告為全虹企業社負責人，經營不動產之仲介、買賣及代標
    法拍屋等業務，為從事法拍屋業務之人，上開告訴人所交付
    用以繳交本件法拍屋尾款之177 萬2000元本行支票，為被告
    業務上持有之物。核被告所為，係犯刑法第336 條第2 項之
    業務侵占罪。又被告前因竊盜案件，經本院以94年度簡字第
    2826號判處有期徒刑3 月確定，於95年2 月11日縮刑期滿執
    行完畢一節，有臺灣高等法院被告前案紀錄表在卷可按，是
    被告受有期徒刑執行完畢後，5 年內故意再犯本案有期徒刑
    以上之罪，為累犯，應依刑法第47條第1 項規定加重其刑。
    審酌被告利用處理法拍屋業務之機會，就告訴人交付之本件
    法拍屋尾款177 萬2000元予以侵占，未賠償告訴人損害，惟
    念其犯後坦承犯行，並參酌其犯罪之動機等一切情狀，認檢
    察官求處有期徒刑3 年容屬過重，爰量處如主文所示之刑。
據上論斷，應依刑事訴訟法第273 條之1 第1 項、第299 條第1
項前段，刑法第336 條第2 項、第47條第1 項，刑法施行法第1
條之1 ，判決如主文。
本案經檢察官甲○○到庭執行職務。
中    華    民    國    99    年    6     月    25    日
                  刑事第十五庭  法  官  楊國煜
如不服本判決，應於收受本判決10日內向本院提出上訴書狀，並
應敘述具體理由，如未敘述上訴理由者，應於上訴期間屆滿後20
日內補提理由書狀於本院（均須依他造當事人之人數附繕本）「
切勿逕送上級法院」。
以上正本證明與原本無異。
中    華    民    國    99    年    6     月    25    日
                                書記官  王芷鈴
附錄本判決論罪法條
刑法第336條
對於公務上或因公益所持有之物，犯前條第1 項之罪者，處1 年
以上7 年以下有期徒刑，得併科5 千元以下罰金。
對於業務上所持有之物，犯前條第1 項之罪者，處6 月以上5 年
以下有期徒刑，得併科3 千元以下罰金。
前二項之未遂犯罰之。

司法院資訊處製作；財團法人民間司法改革基金會備份。
